臺灣高等法院高雄分院刑事判決
111年度上訴字第614號
上  訴  人  
即  被  告  李婉霏
選任辯護人  陳樹村律師
            曾浩銓律師
上列上訴人因偽造文書等案件，不服臺灣高雄地方法院110年度
訴字第299號，中華民國111年5月12日第一審判決（起訴案號：
臺灣高雄地方檢察署108年度偵字第19207號），提起上訴，本院
判決如下：
    主  文
上訴駁回。
李婉霏緩刑貳年。
    事實及理由
壹、程序事項：
    刑事訴訟法第348條第3項規定：「上訴得明示僅就判決之刑
    、沒收或保安處分一部為之」，而其立法理由指出：「為尊
    重當事人設定攻防之範圍，並減輕上訴審審理之負擔，容許
    上訴權人僅針對刑、沒收或保安處分一部提起上訴，其未表
    明上訴之認定犯罪事實部分，則不在第二審之審判範圍」。
    因此，如僅對宣告刑部分提起上訴，其效力不及於原審所認
    定之犯罪事實，犯罪事實即不在上訴審審查範圍，而應以原
    審法院所認定之犯罪事實，審認原審之宣告刑妥適與否的判
    斷基礎。本件上訴人即被告李婉霏（下稱被告）及其辯護人
    於本院審理中，已陳明其上訴意旨為僅對原審量刑過重部分
    上訴（見本院卷第86頁），據前述說明，本院僅就原審判決
    所宣告之刑是否妥適進行審理，至於原審判決其他部分，則
    非本院審查範圍，先予指明。
貳、本案據以審查量刑妥適與否之原審所認定之犯罪事實、所犯
    罪名、宣告刑：　　
一、犯罪事實：被告前受僱於黃俊豪獨資經營之富順商行，為該
    商行之員工，負責會計等工作，並因黃俊豪旅居國外，為處
    理商行之日常業務，而得持用黃俊豪留在商行內之證件及印
    章。詎被告因其母親吳美惠要更換新手機，竟未得黃俊豪同
    意及授權，意圖為自己不法所有，基於偽造私文書後行使及
    詐欺取財之故意，擅自持置放於富順商行內之「富順商行」
    及「黃俊豪」印章，於民國108年3月27日，到台灣大哥大股
    份有限公司設於高雄市○○區○○○路00號之三民大昌特約服務
    中心，出具富順商行之登記文件及黃俊豪身分證件，向不知
    情之門市服務人員張惠菁佯稱：其受黃俊豪委託，辦理富順
    商行名下之0000000000門號（簡稱：Ａ門號）續約事宜等語
    ，暨在「台灣大哥大續約同意書」之本人簽章欄、申請人簽
    名欄，分別盜蓋富順商行、黃俊豪之印章，偽造黃俊豪即富
    順商行之私文書後，再將該偽造之同意書交付予張惠菁。被
    告並給付新台幣(下同)2490元，而將續約方案原本免費搭配
    之APPLE iPhone XR黑色手機1支，更換為價值1萬6900元之
    粉色Samsung GalaxyA9手機(簡稱：三星A9手機）。致張惠
    菁陷於錯誤，誤認黃俊豪即富順商行欲辦理Ａ門號門號續約
    ，而協助辦理續約之相關事宜，暨將三星A9手機1支交付予
    被告，足生損害於黃俊豪及富順商行，被告旋於同日將三星
    A9手機無償交給不知情的母親吳美惠使用。
二、所犯罪名：被告所為，係犯刑法第210條及第216條行使偽造
    私文書罪、第339條第1項詐欺取財罪。被告盜蓋富順商行及
    黃俊豪之印章，為偽造私文書(續約同意書)之部分行為：偽
    造私文書之低度行為，則為行使之高度行為吸收，均不另論
    罪。被告以一行為觸犯上開2罪名，為想像競合犯，應從一
    重論以行使偽造私文書罪。
三、原判決量刑審酌：被告於原審審理過程中最終已坦承申辦Ａ
    門號及領取三星A9手機之事實，量刑固應低於完全否認客觀
    事實之情形，然犯後態度既為刑法第57條之量刑因素，而被
    告申辦本次續約及將三星A9手機長期交由被告母親使用之客
    觀事實，業經吳美惠、張惠菁證述及有相關申辦文件可佐，
    該手機並經檢察官當庭確認後扣押在案，此部分事證極為明
    確而甚難否認，被告既仍飾詞否認犯罪且未積極與告訴人和
    解，實難認被告應獲低度刑之寬典。兼衡被告之犯罪動機與
    手段、手機之市價等所生損害，及其學經歷、家庭、工作、
    經濟、健康狀況（均涉隱私，詳原審卷二第173頁）暨其他
    一切情狀，量處有期徒刑6月，並諭知如易科罰金以1千元折
    算1日之標準。
參、上訴意旨略以：被告於本院審理中已坦承犯罪，有悔過之心
    ，且願與告訴人和解，賠償損失，原審量刑實有過重，請能
    從輕量刑等語。　　
肆、本院之判斷：　　　
一、按刑法第216條、210條行使偽造私文罪，法定刑為5年以下
    有期徒刑。原審審酌被告前開一切情狀，量處有期徒刑6月
    ，並諭知如易科罰金以1千元折算1日之標準，原審量刑妥適
    ，並無過重情形。綜上，原審量刑已斟酌刑法第57條各款所
    列情狀，而未逾越法定範圍，亦未濫用其職權，應屬適當。
    被告上開上訴意旨以原審量刑過重，指摘原判決量刑不當，
    為無理由，應予駁回。
二、被告未曾因故意犯罪受有期徒刑以上刑之宣告，有臺灣高等
    法院被告前案紀錄表在卷可稽，且被告於本院審理中已與告
    訴人成立和解，告訴人亦具狀表示不予追究，願給被告緩刑
    之機會，查被告因一時失慮，偶罹刑典，經此偵、審程序及
    刑之宣告，應知所警惕，本院認對被告宣告之刑以暫不執行
    為適當，爰依刑法第74條第1項第1款規定，併予宣告緩刑2
    年，以啟自新。
伍、被告無罪部分，業經原審判決確定，不予論列。
據上論結，應依刑事訴訟法第368條，判決如主文。
本案經檢察官李明蓉提起公訴，檢察官呂建昌到庭執行職務。
中　　華　　民　　國　　111 　年　　10　　月　　4 　　日
                  刑事第六庭    審判長法  官  李政庭
                                      法  官  毛妍懿
                                      法  官  王光照
以上正本證明與原本無異。
如不服本判決應於收受本判決後20日內向本院提出上訴書狀，其
未敘述上訴理由者，並得於提起上訴後20日內向本院補提理由書
狀（均須按他造當事人之人數附繕本）「切勿逕送上級法院」。
中　　華　　民　　國　　111 　年　　10　　月　　4 　　日
                                      書記官  周青玉

附錄本判決論罪科刑法條：
中華民國刑法第210條
偽造、變造私文書，足以生損害於公眾或他人者，處5年以下有
期徒刑。
中華民國刑法第216條
行使第210條至第215條之文書者，依偽造、變造文書或登載不實
事項或使登載不實事項之規定處斷。
中華民國刑法第339條
意圖為自己或第三人不法之所有，以詐術使人將本人或第三人之
物交付者，處5年以下有期徒刑、拘役或科或併科50萬元以下罰
金。
以前項方法得財產上不法之利益或使第三人得之者，亦同。
前二項之未遂犯罰之。